【裁判字號】    92,上更(一),125
【裁判日期】    920708
【裁判案由】    懲治盜匪條例
【裁判全文】
臺灣高等法院臺南分院刑事判決      九十二年度上更(一)字第一二五號  Ａ
      上  訴  人
      即  被  告  壬  ○  ○
      選任辯護人  黃  正  彥  律師
      上  訴  人
      即  被  告  庚  ○  ○
      右三人共同
      選任辯護人  蔡  弘  琳  律師
右上訴人因懲治盜匪條例案件，不服臺灣臺南地方法院九十年度訴字第六○九號中華
民國九十年十二月十八日第一審判決（起訴案號：臺灣臺南地方法院檢察署九十年度
偵字第一二三九、二一二三號），提起上訴，經最高法院發回更審，本院判決如左：
      主      文
原判決關於壬○○、庚○○、丑○○、乙○○部分撤銷。
壬○○、庚○○、丑○○、乙○○共同意圖為自己不法之所有，以恐嚇使人將本人之
物交付，壬○○累犯，處有期徒刑肆年，庚○○處有期徒刑肆年，丑○○累犯，處有
期徒刑參年陸月，乙○○處有期徒刑貳年陸月。
      事      實
一、壬○○（綽號阿咪）曾於民國七十八年間犯盜匪、恐嚇等罪，經臺灣台南地方法
    院合併定應執行刑為有期徒刑八年十月，嗣經該院以八十年度聲減字第六五九號
    裁定減為八年六月確定，於八十六年十二月二十六日執行完畢。丑○○（綽號炊
    粿），曾於八十年間犯盜匪罪，經刑事法院判處有期徒刑四年確定，於八十二年
    假釋出獄，嗣經撤銷假釋，殘刑於八十五年九月二十五日執行完畢。庚○○（綽
    號雷公），曾有殺人、賭博罪前科（不成立累犯）。乙○○曾有賭博罪前科（經
    判處罰金四千元，不成立累犯），均仍不知警惕。
二、緣壬○○因與癸○○認識，得知癸○○欲與前夫羅文忠離婚，遂出面代為調解癸○○與羅文忠離婚事件，事成之後，癸○○未依事前所言致贈紅包予壬○○作為
    謝禮，且程某聽聞癸○○在外面向他人表示：壬○○為她處理離婚事情，是為了
    賺她的錢等語，致心生不滿，而於言談中，將上情告知警員甲○○（另案經臺灣
    臺南地方法院判處有期徒刑八年十月，褫奪公權五年，尚未確定）及李厚德（綽
    號阿德），甲○○、李厚德二人於八十九年十二月十五日晚間，前往台南市○○
    路○段一二八號壬○○所開設之「ＰＡＲＴII  ＮＩＧＨＴＳＨＯＷ  ＰＵＢ」
    （中文名稱為二殿餐廳，以下稱二殿餐廳）辦公室，與壬○○商討，甲○○表示
    可以代為安排人手向癸○○施壓，逼葉女交付金錢解決上開糾紛，壬○○遂同意
    甲○○提議，甲○○即以電話聯絡戊○○到該店，徵詢戊○○參與之意願，戊○○因覺不妥而未參與，適庚○○打電話給戊○○，甲○○在旁乃叫庚○○過來茶
    敘，庚○○即偕同丑○○到達二殿餐廳，由壬○○向其說明前開事情原委，並經
    甲○○邀約參與向癸○○施壓取得金錢之行動，庚○○應允參與，壬○○、甲○○、李厚德、庚○○、丑○○即基於共同意圖為渠等不法所有之犯意聯絡，謀議
    找人赴高雄將癸○○帶回二殿餐廳談判，伺機施壓財力甚豐之癸○○交付財物；
    壬○○即打電話聯絡與癸○○之男友辛○○（綽號小馬）熟識之花啟祥前來，要
    求花啟祥帶庚○○等人前往高雄將癸○○、辛○○帶回台南洽談道歉解決上開糾
    紛，花啟祥因與辛○○交情甚篤，見彼等用意不善，乃藉詞推辭，並另提議由與
    辛○○熟識之己○○（綽號雞仔）帶路，遂電邀己○○到二殿餐廳，己○○到達
    二殿餐廳後，花啟祥即藉故離去。壬○○等人向不知情之己○○表示希望其帶路
    至高雄找癸○○前來台南解決癸○○與壬○○前述因離婚引發之糾紛，己○○未
    發覺壬○○等人心懷不軌而應允之，即於同年月十六日凌晨零時許駕駛其所有白
    色ＢＭＷ自用小客車搭載甲○○與李厚德二人，庚○○、丑○○則共同搭乘另一
    部白色三菱自用小客車，一起前往高雄找癸○○、辛○○，適不知情之吳榮峰打
    電話給丑○○，丑○○表示要前往高雄舞廳，吳榮峰表示也想去，丑○○即繞道
    搭載吳榮峰一同前去。二部車至辛○○所開設舞廳附近之「新聞局紅茶店」會合
    後，甲○○因具有警察身分，不便出面，遂向己○○索取該ＢＭＷ自用小客車鑰
    匙交予李厚德駕駛後，即離去隱蔽行蹤，庚○○為免癸○○起疑，亦不出面，而
    由己○○、丑○○及不知情之吳榮峰共同搭乘上開三菱自用小客車前往辛○○開
    設之舞廳，己○○至舞廳後表示該處太吵，便約辛○○、癸○○至附近之「八木
    紅茶店」洽談癸○○與壬○○之糾紛處理事宜，丑○○等則聯絡甲○○與庚○○
    亦至該處，甲○○與李厚德即於前開ＢＭＷ自用小客車內在店外停車等候，庚○○則進入該紅茶店另行闢座監視；在八木紅茶店內，丑○○佯稱：伊與壬○○熟
    識，可以當和事佬幫忙調解，且如果癸○○有誠意解決糾紛，亦須親至台南與壬○○當面洽談云云，要求癸○○、辛○○與渠等共同前往台南當面和壬○○洽談
    ，癸○○、辛○○不疑有他，於同日（即十六日）凌晨四時許，乃由辛○○開車
    搭載己○○、癸○○前往台南，丑○○、庚○○及吳榮峰駕乘白色三菱自用小客
    車，李厚德、甲○○駕乘ＢＭＷ自用小客車先行驅車抵達台南市壬○○經營之二
    殿餐廳。嗣辛○○、癸○○等人於同日凌晨五時許，抵達前述二殿餐廳，甲○○
    早於該處一樓電動玩具店內佯裝打玩電動玩具，實則在場等候並監控情勢發展，
    壬○○、庚○○、丑○○、吳榮峰等則於二樓辦公室內等候，未久癸○○、辛○○、己○○到場，甲○○即指示李厚德至前揭辦公室外之大廳監看。辛○○之兄
    陳朝坤因擔心其弟之安全，委請友人丁○○到場幫忙協商，於二樓辦公室洽談時
    ，庚○○之小弟乙○○、丙○○（業經本院判處罪刑確定）及一名姓名年籍不詳
    之成年男子，亦到達該辦公室，並萌與壬○○、庚○○等人共同意圖為自己不法
    所有之犯意聯絡，參與恐嚇癸○○交付財物之犯行。嗣癸○○見到壬○○，即對
    壬○○表示以前說錯話並致歉意，壬○○故未說話而露出不悅之表情，丑○○在
    一旁逼問癸○○要如何處理，乙○○、丙○○亦進出辦公室助長聲勢（此時不知
    情之吳榮峰見現場氣氛不佳，不欲惹事，即先行離去），癸○○表示不知該如何
    處理，壬○○即當場指責癸○○不僅未依約給付其協調離婚之酬勞，反而在外放
    話醜化伊，辛○○見情勢不對，知悉渠等目的在要脅財物，雖庚○○、丁○○表
    示此事與辛○○無關，其可先行離去，惟辛○○因擔心癸○○之安危而不願離去
    ，並主動表示欲貸款一百萬元及送一枝衝鋒槍作為賠禮，庚○○在旁聞訊，藉機
    故作大發雷霆狀，表示辛○○係以擁有槍枝向渠等示威挑釁，並以台語向辛○○
    恫稱：「我們『鐵仔』（槍枝）很多，要相戰也沒關係」等語，乙○○與上開姓
    名年籍不詳之成年男子亦故意問庚○○是否要將癸○○、辛○○帶出去處理，共
    同以加害生命之事恐嚇癸○○、辛○○，癸○○見庚○○等人多勢眾，心生畏懼
    ，並知悉如果不提高金錢數額，恐無法擺脫該群人之糾纏，只得應允以五百萬元
    解決，並與辛○○依庚○○等人之指示，各簽發面額均為一百萬元之本票各五張
    ，共計十張本票交予丙○○收執；旋於同日上午八時五十分許，由丑○○、丙○○及前揭姓名不詳之成年男子帶癸○○前往領款，癸○○因擔心庚○○等不相信
    她去領錢，即主動要求辛○○留在辦公室內等待。丑○○等三人先將癸○○帶往
    台南縣永康市第一銀行大灣分行，令癸○○至該銀行之保管箱裡取得存摺，再轉
    往台南市○○路○段一四五號新樓儲蓄互助社，由丙○○跟隨癸○○進入該社提
    領五百萬元，癸○○領款後將該款交給丙○○，丙○○、丑○○於同日上午十時
    許再將癸○○帶返二殿餐廳，由丙○○將前開癸○○與辛○○簽發之本票各五張
    交還癸○○撕毀，癸○○即與辛○○相偕離去。嗣後，庚○○、丙○○、乙○○
    、丑○○、壬○○與甲○○等人相約前往台南市○○路「隨園茶坊」商議如何朋
    分上述恐嚇不法所得五百萬元，庚○○以其出人出力最多而取走二百五十萬元，
    甲○○分得一百萬元，壬○○分得一百五十萬元。嗣經辛○○、癸○○分向高雄
    市政府警察局刑警大隊及台南縣警察局歸仁分局報案，始查獲上情。
二、案經癸○○、辛○○訴由台南縣警察局歸仁分局報請台灣台南地方法院檢察署檢
    察官偵查起訴（檢察官於九十一年十月十九日並另具補充起訴理由書）。
      理      由
一、訊據被告壬○○、庚○○、丑○○固坦承於右揭時地，與共犯甲○○、李厚德共
    同謀議找人將告訴人癸○○、辛○○帶至上開ＰＵＢ店，洽談被告壬○○為告訴
    人癸○○處理離婚事件所引發之糾紛，嗣後並推由被告庚○○、丑○○與共犯甲○○、李厚德在不知情之己○○帶路下，前往高雄市將告訴人癸○○、辛○○二
    人帶至上開被告壬○○經營之ＰＵＢ店，使告訴人癸○○同意支付五百萬元以解
    決前開糾紛，並由告訴人癸○○、辛○○各簽發一百萬元支票各五張，嗣由被告
    丑○○、丙○○帶同告訴人癸○○前往第一銀行大灣分行取出存摺，再轉至新樓
    儲蓄互助社提領五百萬元，並朋分花用該五百萬元等情不諱；被告乙○○雖坦承
    於八十九年十二月十六日凌晨四時許，有前往上開被告壬○○經營之ＰＵＢ店，
    於告訴人癸○○、辛○○在該ＰＵＢ店二樓辦公室與被告壬○○、庚○○等人談
    判時，曾進入該辦公室等情不諱。惟被告壬○○、庚○○、丑○○、乙○○等人
    均矢口否認有何不法犯行，其中壬○○辯稱：(一)本案發生緣由係因伊為告訴人癸○○處理離婚事宜，癸○○允諾給予「紅包」作為酬謝，卻又對外表示伊從中協
    調離婚事宜取得好處，造成誤會，伊本意乃係希望化解雙方誤會，並無犯罪之意
    思。(二)告訴人癸○○及證人葉春嚴均供稱癸○○與前夫羅文忠離婚，曾委託伊代
    為出面調解，並有給付報酬一百萬元至五百萬元之約定，縱令伊事後向被害人癸○○提出要求，仍與不法所有不同。(三)伊係將前揭糾紛交由被告庚○○處理，並
    不預知庚○○等人欲以何種方式處理此事，癸○○、辛○○至伊店中至離開之過
    程，均由庚○○主導，伊無能力控制事情之演變及發展。(四)案發當天現場並無任
    何人拿槍或持西瓜刀脅迫告訴人癸○○及辛○○，可由其間證人己○○、丁○○
    可自由進出辦公室，及告訴人辛○○可接聽案外人黃俊傑打來之行動電話得知；
    且告訴人癸○○係在八時五十分許出發領錢，癸○○又稱談妥五百萬元係在領錢
    前一、二小時，己○○證稱於十六日早上八時許離開，丁○○證稱於早上七時三
    十分離開，可見癸○○談好五百萬元時，己○○與丁○○應亦在場，足證告訴人
    癸○○、辛○○並無原審所認受強暴脅迫至不能抗拒之程度。(五)被害人癸○○與
    辛○○前往伊開設之二殿餐廳，並非被擄前往，癸○○於偵查及原審亦稱她去領
    錢時有叫辛○○等她等語，可見辛○○當天並未遭人押在現場當人質，自不得另
    以擄人勒贖論罪等語。庚○○辯稱：(一)伊雖有南下高雄，惟並未與告訴人癸○○
    見面，難認已對其施壓；(二)本件縱認被告等人有向被害人癸○○拿取五百萬元之
    事實，惟被害人癸○○係以清償原應給付被告壬○○酬金之目的而付款，則伊純
    因認識壬○○，又受程某之託才居中為壬○○與癸○○間之糾葛調解，在主觀上
    並無不法所有之意圖。(三)告訴人辛○○於警訊中指稱有人拿刀架在其脖子上，並
    有人拿槍抵住其腰云云，惟與告訴人癸○○供稱從未看到槍及未陳稱有人拿刀架
    在辛○○脖子上等情不符，又告訴人辛○○指稱其行動自由遭控制，暨被告庚○○揚言殺人云云，亦與事實不符，且有重大瑕疵，應不足採為不利於伊之證據。
    (四)告訴人癸○○、辛○○前往二殿餐廳，先有友人己○○隨行，嗣又有丁○○到
    場陪同，豈有被挾持脅迫及施以強暴之可能；另伊受被告壬○○請託而幫忙協調
    ，因辛○○曾言及要送槍給程某，伊聞及誤以為辛○○揚言要槍擊程某，一時氣
    憤而稱是否要戰爭，乃表示不幫彼等處理，並無任何恫嚇之言行；再由前揭告訴
    人報案之疑點，參以證人己○○及丁○○於原審九十年八月十三日之證詞，足徵
    被害人於警訊時指訴受到強暴、脅迫之事，應屬子虛烏有，復參案發地點二殿餐
    廳係屬公共場所及告訴人於案發當日領取鉅款五百萬元，新樓儲蓄互助社承辦人
    員、保全人員均未見其有異狀等情，堪認被害人未曾受到強暴、脅迫或其他不正
    之行為，而達於不能抗拒或心生畏怖之程度等語。丑○○辯稱：(一)關於被告壬○○與癸○○之糾紛，及壬○○與甲○○商議交由庚○○處理，並委請己○○南下
    高雄找尋癸○○前來，當時伊並不在場，不知商議之內容，自無任何犯意可言；
    伊南下高雄之目的僅係為洽商解決壬○○與癸○○之糾紛，並無任何證據足證伊
    南下之時即有強盜或恐嚇取財之共同謀議；(二)伊見到癸○○後，癸○○自承與壬○○有些誤會，而自願前來台南談判，伊並未參與任何意見，自談不上有何誘騙
    情事；(三)告訴人癸○○從未指述伊於談判的過程中有何恐嚇言語，或強暴脅迫之
    行為，足證伊並無參與任何談判情事。告訴人癸○○既供稱係因庚○○恐嚇稱「
    妳有十隻手指頭，一隻一百萬元，看妳要留幾隻」等語，始答應給與四百萬元，
    自無庸再由被告丑○○比出「四隻手指頭」，足見告訴人癸○○於九十年三月五
    日檢察官訊問時之供述，尚非真實。(四)伊與丙○○陪同癸○○前往提款，並不知
    告訴人何故前往領款，且癸○○稱係自行邀丙○○陪同前往領款，倘若其領款時
    受強暴、脅迫，自可向互助社員工、顧客求救，卻未為之，足證其並未遭強押領
    款；另癸○○於原審亦陳稱：曾聽聞丙○○邀同被告丑○○外出，並未告知作何
    事等語，倘伊係受庚○○指示押葉女前往提款，在場之癸○○自知之甚詳，不可
    能供述係經丙○○邀同；伊於提款返回二殿餐廳一樓前即下車自行離去，已據丙○○、壬○○、癸○○供證屬實，足見伊確實不知何故前往領款及款項如何處理
    。(五)在隨緣茶坊分配款項時，伊雖在茶坊，惟庚○○、壬○○及甲○○係在另一
    包廂分款，伊並未在場，且其後亦未分得任何款項等語。乙○○辯稱：(一)告訴人
    癸○○除於九十年一月十八日在台南縣警察局歸仁分局第三次警訊供述：「．．
    ．接著就有一不知名男子拿一支西瓜刀，並抓住我的頭髮，刀子舉高做勢要殺我
    ，．．．該名拿刀男子聽到就與乙○○二人要將我拉出辦公室，並揚言要把我殺
    掉」等語外，其餘於警訊、偵查、原審及鈞院審理時，均供稱只有一人要拉癸○○出去，被告乙○○並沒有要把癸○○拉出去等情，而癸○○認識被告乙○○，
    足證癸○○所稱不知名男子並非被告乙○○，是被害人癸○○於九十年一月十八
    日在歸仁分局警訊之指述顯非實在。證人辛○○於警訊中初始供稱有一人強拉癸○○，嗣改稱二人，檢察官偵訊時又稱其中一人為被告乙○○，前後已有矛盾；
    而證人丁○○及己○○自始至終均證稱並無任何人拿刀、槍並強拉癸○○，辛○○，則告訴人對於被告涉案情節之供述既有瑕疵，自不得採為不利於被告之證據
    。(二)本案過程可分為七階段，即南下高雄找癸○○前，在上開二殿餐廳內謀議
    、南下高雄找尋癸○○、癸○○與辛○○、己○○抵達二殿餐廳、在二殿
    餐廳內洽商、前往銀行提款、提款後返回二殿餐廳、在隨緣茶坊分配款項
    。上開過程中，伊僅於第階段時，前往探視女友作短暫停留，從未表示任何意
    見，亦未對癸○○有何強暴、脅迫行為，自難認伊已參與本案。(三)被害人辛○○
    於九十一年六月二十八日在臺灣臺南地方法院檢察署八十九年度發查他字第一一
    四０號乙案偵訊時雖供稱「我從現場監視器看到雷公、丙○○、乙○○手上都提
    著紅色有提把，裝菜用的塑膠袋．．．」等語，惟五百萬元數量不多，尚不需以
    三個塑膠袋分裝，再由三人提拿，又被害人辛○○何以於案發後並未及時供述，
    乃遲至一年又五個月後始提出，其供述顯非實在。(四)被告壬○○於九十一年九月
    五日偵訊時雖供稱：「錢領回來時，丙○○就將錢五百萬元丟進庚○○自小客車
    ，由乙○○接的」等語，惟又供稱：「丙○○把錢丟進自小客車是乙○○告訴我
    的」等語，足見被告壬○○所證要屬傳聞證據，況被告庚○○、丙○○及伊均否
    認該情，自不得採為對伊不利之證據云云。
二、經查：
（一）被告壬○○、庚○○、丑○○於右揭時地，藉壬○○為告訴人癸○○處理離婚
      事件所引發之糾紛事由，而與共犯甲○○、李厚德共同謀議，在不知情之己○○帶路下，將告訴人癸○○、辛○○帶至二殿餐廳，使告訴人癸○○同意支付
      五百萬元以解決前開糾紛，並由告訴人癸○○、辛○○各簽發一百萬元支票各
      五張，嗣由被告丑○○、丙○○帶同告訴人癸○○前往第一銀行大灣分行取出
      存摺，再轉至新樓儲蓄互助社提領五百萬元，交由壬○○等人朋分花用等事實
      ，為被告壬○○、庚○○、丑○○等人所不否認，並經告訴人癸○○、辛○○
      先後於警訊時、偵查中、原審及本院調查時指訴在卷，且經證人己○○、丁○○證述屬實，復有癸○○至新樓互助合作社領款伍佰萬元之照片五張（見九
      十年度他字第四四號偵查卷）、新樓儲蓄互助社陳報狀及被害人癸○○之支出
      、轉帳傳票（原審卷(一)第八五至八九頁）、新樓儲蓄互助社癸○○領款紀錄（
      本院前審卷(二)第一七三頁）、新樓儲蓄互助社函（原審九十年度訴字第六○九
      號卷(二)第二一一頁）、第一銀行大灣分行函（原審九十年度訴字第六○九號卷
      (二)第二四六頁）。本院前審九十一年六月七日勘驗筆錄、勘驗照片十三幀（
      本院前審卷(二)第一六九至一七二頁、第一七五至一八一頁）。高雄市政府警
      察局刑警大隊九十年十月九日高市警刑偵四字第一００四八號函（原審卷(二)第
      九七頁）、台南縣警察局歸仁分局九十年十一月二十七日歸警刑字第一四０三
      七號函（原審卷(二)第二一五頁）。被害人癸○○前往高雄市政府警察局刑警
      大隊報案後製作之筆錄（八十九年度他字第一一四０號、九十一年度偵字第五
      九九三號偵查卷第一至五頁）等足資佐證，前揭事實堪信為真。
（二）被告壬○○雖辯稱癸○○與前夫羅文忠離婚，曾委託伊代為出面調解，並有給
      付報酬一百萬元至五百萬元之承諾，故伊並無不法所有之意圖云云，被告庚○○雖辯稱癸○○係以清償原應給付被告壬○○酬金之目的而付款，伊受託調解
      主觀上並無不法所有之意圖云云，被告壬○○之妻子○○亦到庭證稱：癸○○
      確有答應要給一百萬元或五百萬元之紅包云云。惟被告壬○○於警訊、偵查及
      原審審理時，均未辯稱告訴人癸○○有同意包一個五百萬元紅包之情事，迨於
      本院前審審理時，始供稱癸○○要包一百萬元以上紅包，或稱要包二百萬元以
      上紅包，或稱要包五百萬元以上紅包（見本院前審卷(二)第五十七頁），其前後
      所述不一，而告訴人癸○○固坦承伊與其前夫羅文忠之離婚事件，確有委由被
      告壬○○代為調解，並答應要給被告壬○○紅包，而事成之後，伊並未給被告
  壬○○紅包乙情，惟堅稱伊委託壬○○調解時，並未說要包五百萬元之紅包給
      壬○○，當天在二殿餐廳辦公室伊向庚○○說要給四百萬元，庚○○說他聽不
      清楚，伊就說五百萬元，庚○○就說是伊自己說的等語（分見本院(一)卷二一四
      頁、一二三九號偵查卷第八二頁）；被告庚○○亦自承因辛○○提及要送衝鋒
      槍給壬○○，暗示武力挑釁至明，故伊藉此對辛○○大發雷霆，意圖讓癸○○
      害怕，癸○○亦確因此而露出懼色，致歉後表示要與辛○○私下商量而步出辦
      公室，其等回辦公室後表示願付四百萬元作為補償，伊本僅想有三、五十萬元
      可得，沒想到癸○○開口就是四百萬元，伊大吃一驚而忘了回答，同時望向壬○○，癸○○卻以為伊不滿意而馬上改口五百萬元作為補償，伊於驚訝之餘表
      示可以接受等語（見本院卷(一)第三五九至三六一頁）；參以為他人夫妻處理離
      婚事件，多數人均認為係令人忌諱不祥之事而鮮少參與，故事成之後，為使協
      調處理之人去除霉運不吉，當事人均會按一般習俗給與幫忙處理之人一個紅包
      以討吉利，然紅包大小，均依當事人心意為之，殊少事先約定應包若干元之紅
      包，且告訴人癸○○與前夫羅文忠之離婚事件，於離婚協議未成立之前，告訴
      人癸○○究應付與多少錢，其前夫羅文忠才會同意離婚，顯無法知悉，則告訴
      人癸○○如何於事先估算紅包大小；再徵諸告訴人癸○○交付五百萬元離開二
      殿餐廳後，即打電話向友人即證人丁○○、己○○二人表示遭被告強押拿走五
      百萬元，並於翌日（十七日）前往高雄市政府警察局刑警大隊報案等情，顯見
      告訴人癸○○雖曾表示要包紅包給被告壬○○，但數額並未約定，且絕非多達
      五百萬元，被告壬○○所辯癸○○曾答應五百萬元紅包一事，顯非真實，其妻
      葉惠玲前揭於本院調查中所述亦係附和壬○○之飾詞，均難採信。是告訴人癸○○既未表示要給予被告壬○○若干錢之紅包，則被告等人借題發揮，率眾向
      告訴人癸○○、辛○○強索五百萬元朋分花用，顯具有索取超過告訴人癸○○
      本意之金錢之共同不法所有意圖至明，被告壬○○、庚○○辯稱無不法所有意
      圖云云，核無足採。
（三）又據(1)證人戊○○證稱：當晚是壬○○打電話給伊，要伊去辦公室討論事情，
      伊於八點多到了之後，現場除壬○○之外還有甲○○、及其手下李厚德，然後
      壬○○鼓動伊參與敲詐癸○○之行動，伊沒有答應，剛好庚○○打電話來問伊
      在哪裡，隨後就到二殿餐廳來找伊，壬○○改煽動庚○○，說他那邊有一條錢
      可以賺，庚○○因在台北賭博輸了錢，急需用錢，被壬○○說動，伊看情勢不
      對就先走了等語（見八十九年度他字第一一四０號偵查卷九十一年七月五日訊
      問筆錄）。(2)被告壬○○供稱：甲○○在案發當天晚上在伊ＰＵＢ辦公室裡面
      表示可將事情交給「雷哥」（即庚○○）處理，但「雷哥」說與被害人不熟，
      後來伊打電話找「石頭」（即花啟祥）來，甲○○就向「石頭」說要處理這件
      事，要「石頭」一起下去，但「石頭」表示因與被害人熟悉，不方便出面，所
      以「石頭」就找「雞仔」（即己○○）來；本件共同參與者有庚○○、丑○○
      ，丙○○是被害人要他去領錢，乙○○是在第二階段有進到辦公室裡面來，原
      本已經協調的事情，因為辛○○突然冒出一句話（即送一百萬元及一隻槍），
      引起庚○○的不滿，乙○○才跟庚○○說是否有什麼事情，不然我將他們帶出
      去處理，庚○○就對乙○○及另一不知名男子說，這裡沒有你的事情；李厚德
      與「阿豐」伊沒有看到；伊在辦公室看到是丙○○與丑○○與癸○○去領錢，
      下樓後是否還去伊不清楚；後來在看守所聽乙○○說錢是丟到乙○○的車子內
      ，他們去領錢後，庚○○跟著離開，辦公室剩下伊與辛○○，領錢回來只看到
      被害人癸○○及丙○○，癸○○就向丙○○要本票，丙○○就下樓不知向何人
      拿本票交給癸○○，癸○○將本票撕掉，丙○○就離開；伊在那邊等約一、二
      十分鐘，後來伊走到門口時，看到甲○○與另二位綽號「阿忠」、「阿昭」之
      人從一樓或旁邊檳榔攤走出來，伊問甲○○，現在已經處理好了，為何看不到
      錢，甲○○就打電話表示「雷哥」目前在「隨緣泡沫紅茶店」，伊就與甲○○
      各開一部車過去，到了「隨緣泡沫紅茶店」時，看見「雷哥」、丑○○、丙○○、乙○○兄弟，「雷哥」與甲○○兩人就到另一間房間商談，後來要伊過去
      ，「雷哥」表示本件大都是他處理，他要拿二百五十萬元，一百五十萬元給我
      ，一百萬元給甲○○，當天伊有拿走一百五十萬元；因乙○○、丙○○與「雷
      哥」是一起的，他們有無分到我不清楚；伊有與被害人和解，賠償二百五十萬
      元，因為沒人敢說甲○○有參與，所以伊就把那部分擔下來，後來是檢察官追
      查出來甲○○有參與，伊才把事實說出來等語（見原審卷(一)第二○二頁、本院
      前審卷(三)第一五三至一五八頁、本院卷(一)第一一五頁）。(3)被告庚○○供稱：
      當天是壬○○、戊○○打電話給伊要伊去ＰＵＢ，說有事要跟伊商量，在電話
      中並沒有說何事，到場時，壬○○才把他與癸○○的事情說給伊聽，伊到辦公
      室時，現場有壬○○、戊○○，後來甲○○來，伊是否比甲○○早到，伊沒有
      注意；將癸○○、辛○○帶到ＰＵＢ辦公室商談事情時，有己○○、丁○○、
      癸○○、辛○○、壬○○、丑○○和伊在場，吳榮峰有上去，但過幾分鐘就不
      見他人了；是伊要癸○○、辛○○開本票的，因為癸○○以前有答應給壬○○
      ，但最後沒有給；伊有去「隨緣泡沫紅茶店」，丙○○、丑○○、壬○○及後
      來甲○○也一起到「隨緣泡沫紅茶店」，伊與丙○○、丑○○在同一個包廂，
      壬○○來了以後就邀伊到另一個包廂，然後說因伊有出力協商，所以包二百五
      十萬元給伊，後來甲○○才找壬○○，他們如何分配伊不清楚，伊事後聽「阿
      咪」說有分一百萬元給甲○○等語（見本院前審卷(三)第一六四至一六九頁）。
      (4)被告丑○○供稱：八十九年十二月十五日晚上有人打電話給庚○○要到ＰＵ
      Ｂ去，伊才開車載他去，伊到辦公室時有壬○○、甲○○及二位伊不認識的人
      ，伊是聽壬○○說要一位我不認識的人找己○○，看是否能聯絡到癸○○，那
      天晚上伊等有到高雄找癸○○；伊在高雄一家泡沫紅茶店看到甲○○、己○○
      及二、三位不認識的人；伊後來與丙○○帶癸○○去領錢，錢從銀行領回是丙○○拿著，回到ＰＵＢ後伊就開車回家，沒有上去ＰＵＢ等語（見本院前審卷
      (三)第一五九至一六二頁）。(5)同案被告丙○○於偵查中供稱：癸○○叫伊跟她
      去領錢，伊與丑○○、另一伊不認識的人去領錢等語（見一二三九號偵查卷第
      二二頁背面）。再參酌告訴人癸○○指稱：在八木紅茶店時，丑○○說他與壬○○很熟，可以幫忙調解，但到了二殿餐廳辦公室，丑○○並沒有幫伊調解，
      而站在壬○○那一方，一直逼問伊要怎麼處理；後來係丑○○、丙○○與另一
      位伊不認識的人跟伊去領錢等語（見九十年度他字第四四號偵查卷第九頁、八
      十九年度他字第一一四０號偵查卷癸○○八十九年十二月十七日至高雄市刑警
      大隊製作之筆錄），及告訴人辛○○指稱：離開八木紅茶店時伊有看到甲○○
      坐在車內，伊問己○○該人是不是甲○○，己○○一開始支吾其詞，後來才點
      頭稱是；伊後來有簽下五張一百萬元之本票，當時丙○○、乙○○有在場，他
      們從頭到尾都在場，本票是庚○○叫丙○○拿來的；八十九年十二月十六日上
      午九點後，癸○○被帶去領款後，當時伊在二樓辦公室，約十點半，癸○○等
      人回來，伊從辦公室的攝影機看到，阿咪即離開辦公室，只有一小弟留下，伊
      等了五、六分鐘，伊從現場監視器看到雷公、丙○○、乙○○手上都提著紅色
      有提把、裝菜用的塑膠袋，由一樓出門左轉（彩色螢幕畫面是向右走），伊和
      癸○○仍在現場，阿咪上來叫伊等等人拿本票，約半小時後丙○○才拿本票給
      伊與癸○○；因為己○○在案發後的第三、四天，和丁○○一起找到伊，陪伊
      去報案，伊認為他既然敢陪伊去報案，就表示沒有涉案等語（見一二三九號偵
      查卷第八五頁、八十九年度他字第一一四０號偵查卷九十一年六月二十八日訊
      問筆錄），本件八十九年十二月十五日晚上，被告壬○○、庚○○、丑○○等
      人與甲○○、李厚德共同謀議找不知情之己○○南下找癸○○至台南談判，伺
      機施壓恐嚇索取財物，庚○○、丑○○及甲○○、李厚德等又偕同己○○南下
      高雄，己○○找到癸○○、辛○○後，丑○○在旁以幫忙調解為由，誘騙告訴
      人癸○○、辛○○前往二殿餐廳，庚○○、甲○○、李厚德則在旁監視；告訴
      人癸○○、辛○○被誘至二殿餐廳時，庚○○之小弟丙○○、乙○○亦至現場
      ，萌生與壬○○等人共同意圖不法所有之犯意聯絡，在二殿餐廳辦公室內進出
      ，甲○○、李厚德則在營業廳監視，乙○○與不詳姓名男子於談判過程中曾故
      意問庚○○是否要將癸○○、辛○○帶出去處理。迨癸○○被迫同意給付五百
      萬元後，丙○○即拿本票交予癸○○、辛○○簽發，嗣後並偕同丑○○及一不
      詳姓名之成年男子帶癸○○前往領款；領得款項後，庚○○、丑○○、丙○○
      、乙○○、壬○○、甲○○等分至「隨緣泡沫紅茶店」朋分五百萬元，庚○○
      分得二百五十萬元，壬○○分得一百五十萬元，甲○○分得一百萬元等情，堪
      予認定。是除無法證明與被告等人有犯意聯絡之己○○外，本案之共犯應有被
      告壬○○、庚○○、丑○○、丙○○、乙○○及另案甲○○、李厚德，與另一
      不詳姓名之成年男子共八人。被告丑○○辯稱伊不知壬○○等人協議內容，也
      未誘騙告訴人癸○○，亦未參與談判，不知告訴人癸○○領款之原因云云，顯
      屬卸責之詞，不足採信。又被告乙○○於告訴人癸○○、辛○○至二殿餐廳時
      亦到場，在辦公室內進進出出；當告訴人辛○○說要送一百萬元及一隻槍給壬○○時，又故意問庚○○是否要將癸○○、辛○○帶出去處理；事成後亦至「
      隨緣泡沫紅茶店」參與分款等情，業據被告壬○○陳述甚明，即其兄丙○○於
      原審最先亦供稱：伊到二殿餐廳時，約凌晨四點多，進入店內即發現有很多人
      ，有看到庚○○、丑○○、壬○○、乙○○，當時他們在談事情等語（見原審
      卷(一)第二六頁），顯見被告乙○○辯稱伊當天是去二殿餐廳找女朋友，不知道
      丙○○會到該處，伊到二殿餐廳時，去上廁所，看到丙○○在辦公室內，就進
      去和丙○○打招呼，丙○○說他在和人談事情，伊就出去了云云，亦屬卸責之
      詞，不足採信。至告訴人癸○○、辛○○及證人己○○、丁○○等人分別供稱
      當時上開ＰＵＢ辦公室外，尚有二十餘，或十餘，或七、八位年輕人云云，然
      並無證據證明彼等所稱之前開年輕人，與被告等人有犯意聯絡或行為分擔，自
      不得據以認定為共犯。另當晚與被告丑○○、庚○○等人一起南下高雄者，除
      甲○○、李厚德外，雖尚有吳榮峰其人，惟吳榮峰於其被訴案件審理中堅決否
      認有參與本案犯罪，辯稱：伊並未參與彼等之事前謀議，伊前往高雄之前，以
      及自高雄返抵台南之時，均不知癸○○和小馬會遭強索錢財，癸○○、辛○○
      在二殿餐廳期間，伊看到阿咪在辦公室罵哭泣中之癸○○，但未見到有人拉扯
      或毆打癸○○，亦未見何人持刀或槍，感覺氣氛不佳，即知會丑○○後先行離
      去返家等語（見本院卷(二)第六頁以下影印筆錄）。告訴人辛○○於另案審理中
      證稱：「（吳榮峰在高雄期間，有無鼓勵你們北上台南？主要都是丑○○在講
      話，吳榮峰有沒有幫腔我沒印象，感覺上他很安靜。（你認為吳榮峰是否知道
      叫你們到台南的原因？）我認為他應該知道。因為大隊人馬來高雄帶我們北上
      ，他不可能不知道內情。（癸○○認為吳榮峰好像不太進入狀況？）我也認為
      吳榮峰比較安靜。（吳榮峰回到二殿餐廳後有無進辦公室？）有進辦公室，但
      在辦公室待一下就走，應該有超過十分鐘。（在二殿餐廳兇癸○○的人，有沒
      有吳榮峰？）沒有」等語（見本院卷(二)第十九頁筆錄）；雖辛○○認為被告吳
      榮峰應該知悉庚○○等人之預謀，但告訴人癸○○於另案審理中亦陳稱：「（
      在高雄有看到「阿峰」？）是的。（在整個過程中「阿峰」有無發言，或者幫
      腔？）沒有。後來我發現他並沒有很進入狀況。（如何發現？）我感覺上他根
      本不知道我和壬○○的爭端．．．（在偵查中跟檢查事務官講說丑○○和「阿
      峰」跟壬○○是舊識，可以幫忙調解？『阿峰』有無講這些話？）「阿峰」沒
      有講話，是丑○○講的。（到ＰＵＢ之後「阿峰」有無拿錢叫你出來？）沒有
      ．．．（到ＰＵＢ後有無再看到「阿峰」？）不確定．．．（你在檢察官偵訊
      的時候說「阿峰」在ＰＵＢ從頭到尾都沒有講話？意思是說他在場，但是沒有
      講話？）他應該是在場，但是沒有講話，那時候我也沒有很注意他在場多久，
      但我錢領回來的時候沒有看到他」等語（見原審法院九十一年度重訴字第二
      號卷(三)第三十至卅三頁）。且證人庚○○及丑○○均證稱其等出發前往高雄之
      前，吳榮峰並未在二殿餐廳謀議現場，且吳某係丑○○與庚○○自二殿餐廳出
      發後，另轉往其住處搭載同往高雄等語（見同上審理卷(一)第一一三頁、筆錄卷
      (二)第一五一頁）；綜上告訴人及同案被告之供述，吳榮峰並無參與被告甲○○
      與庚○○、壬○○等人在二殿餐廳之犯罪謀議，且係丑○○、庚○○等出發後
      始繞道前往其住處搭載，復於丑○○誘騙癸○○、辛○○北上台南之時在旁未
      發一語，且狀似「未進入狀況」、「不知癸○○與壬○○之爭議」等情，堪予
      認定，此外，復無證據證明其參與壬○○等人對癸○○、辛○○所為恐嚇取財
      行為，難認吳榮峰亦為本案之共犯，附此敘明。
三、次查被告壬○○、庚○○、丑○○、乙○○及丙○○、甲○○、李厚德與另一不
    詳姓名之成年男子共八人，雖欲藉壬○○為告訴人癸○○處理離婚事件所引發之
    糾紛事由牟利，惟彼等係以須當面與壬○○洽談為由，誘使告訴人癸○○、辛○○前往壬○○所開設之二殿餐廳，直至癸○○向壬○○致歉時辛○○主動表示欲
    貸款一百萬元及送一枝衝鋒槍作為賠禮，庚○○在旁聞訊故作大發雷霆狀，而向
    辛○○恫稱：「我們『鐵仔』（槍枝）很多，要相戰也沒關係」等語，乙○○與
    該不詳姓名成年男子故意問庚○○是否要將癸○○、辛○○帶出去處理（暗指加
    害生命）等語之前，並未使用暴力或其他非法之手段，此為告訴人癸○○、辛○○於原審迄本院調查時所一致是認之事實，公訴意旨雖以被告等人與癸○○、辛○○談判中，一名年籍不詳者手持類似西瓜刀之不明刀械一把，站立於癸○○身
    旁，以手拉癸○○之頭髮，作勢欲加以砍殺，並與乙○○欲將癸○○強拉至辦公
    室外，庚○○則向癸○○脅迫稱：「妳有十隻手指頭，一隻一百萬元，看妳要留
    幾隻」等語，並向辛○○揚言：「我們『鐵仔』（按指槍枝）很多，要戰爭也沒
    關係」等語，致癸○○不能抗拒只得應允以五百萬元解決，庚○○問明癸○○錢
    放在何處，即要癸○○及辛○○各簽下面額均為一百萬元之本票各五張，復向癸○○威嚇稱：「如果敢騙，要叫人直接將你押到墓場去」等語，隨即命丑○○、
    丙○○與前開手持刀械之男子帶同癸○○前往第一銀行大灣分行，令癸○○至該
    銀行之保管箱裡取得存摺，再轉往台南市○○路○段一四五號新樓儲蓄互助社提
    領五百萬元，癸○○將該筆錢交給丙○○後始返回二殿餐廳，壬○○要癸○○將
    前開與辛○○簽發之本票撕掉後，方讓癸○○與辛○○離去，認癸○○、辛○○
    當時係處在不能抗拒之狀態下而交付本票及五百萬元，惟上情除庚○○曾向辛○○揚言：「我們『鐵仔』（按指槍枝）很多，要戰爭也沒關係」等語之外為被告
    等人所堅決否認，同稱當時彼等並未限制癸○○、辛○○之行動自由，庚○○反
    而有叫辛○○先走，後來亦是癸○○邀丙○○陪往領款，並要辛○○等她等語。
    經查：
（一）按犯罪事實應依證據認定之，無證據不得推定其犯罪事實，刑事訴訟法第一百
      五十四條定有明文。又犯罪事實之認定，應憑真實之證據，倘證據是否真實尚
      欠明確，自難以擬制推測之方法，為其判斷之基礎；且刑事訴訟上證明之資料
      ，無論其為直接或間接證據，均須達於通常一般之人均不致有所懷疑，而得確
      信其為真實之程度，始得據為不利被告之認定，有最高法院五十三年台上字第
      六五六號、七十六年台上字第四九八六號判例可稽。再告訴人之告訴，本以使
      被告受刑事追訴為目的，故其陳述是否與事實相符，自應調查其他證據以資審
      認，苟其所為攻擊之詞，尚有瑕疵，則在此瑕疵未予究明以前，即不能遽採為
      斷罪之基礎，亦有最高法院六十九年台上字第一五三一號判例足資參照。再按
      以威嚇方法使人交付財物之強盜罪，與恐嚇罪之區別，係以對於被害人施用威
      嚇程度為標準。如其程度足以抑壓被害人之意思自由，至使不能抵抗而為財物
      之交付者，即屬強盜罪。否則，被害人之交付財物與否，儘有自由斟酌之餘地
      者，即應成立恐嚇罪；又恐嚇取財罪，其恐嚇行為雖不以將來之惡害通知為限
      ，即以目前之危害相加，亦屬之，但必其強暴、脅迫手段，尚未使被害人達於
      不能抗拒之程度始可，如其強暴、脅迫行為，已使被害人喪失意思自由，達於
      不能抗拒之程度，即應構成強盜罪，而非恐嚇取財罪。（最高法院三十年上字
      第六六八號判例、八十七年度台上字第一一九七號、二二七八號判決可資參照
      。）
（二）本件公訴人認告訴人與被告等人談判當時，被告之中有持刀械作勢要砍殺癸○○、拉癸○○頭髮，並對癸○○說「妳有十隻手指頭，一隻一百萬元，看妳要
      留幾隻」、「如果敢騙，要叫人直接將你押到墓場去」者，並強押癸○○前往
      領款乙節，無非係以告訴人之指述為依據。惟告訴人癸○○於案發後先至高雄
      市政府警察局刑警大隊製作筆錄時指稱：伊有看到他們身上有手槍，袋子也有
      手槍，另外也有西瓜刀，現場歹徒約十五人，有五、六位有手槍，伊被控制期
      間沒有受傷，但他們有打伊等語，於台南縣警察局歸仁分局時又指稱：該手持
      西瓜刀不知名男子以拳頭對伊拳打腳踢，致伊身上多處瘀血，但伊沒有去驗傷
      等語，於偵查中則改稱：伊並沒有看到他們將手槍拿出來，只看到他們拿一個
      袋子出來，伊看袋子的重量就知道裡面有很多手槍等語（見二一二三號偵查卷
      第三十頁背面），嗣後於原審則稱：並沒有看到刀槍（見原審卷(一)第三○○頁
      ），於本院則稱：並沒有人拉伊頭髮，但有人拿西瓜刀等語（見本院卷(一)第二
      一三、二一五頁），則究竟告訴人癸○○有無受傷，有無看到刀槍，其先後指
      述不一，已難遽採為不利於被告之證據；且如其確受有傷害，為何不立即驗傷
      ，反而先說未受傷，直至同月二十七日始稱全身多處瘀血、沒有驗傷？而告訴
      人辛○○於台南縣警察局歸仁分局時指稱：有一名歹徒手持西瓜刀強拉癸○○
      出去，伊從背後抱住她，這時他們對癸○○拳打腳踢，並有人拿刀架在伊脖子
      上，有人拿槍抵住伊腰部要伊放手，他們有控制伊行動自由，不只亮槍恐嚇伊
      與癸○○，還毆打伊與癸○○等語（見四四號偵查卷第十三頁），惟於甲○○
      等被訴案件審理中則稱：乙○○和另一位男子要拖癸○○出去時，伊在背後抱
      著她時，伊背後被一個東西抵住，叫伊放手，伊不確定是不是槍，因為伊沒有
      看到，除此之外伊沒有看到槍等語（見本院卷(二)第二四頁），對於被告等人究
      竟有無亮槍之行為亦前後矛盾；而告訴人癸○○於本院審理中陳稱：並沒有人
      對伊說「一個指頭一百萬元，妳要留幾支」，以前這樣說是因為伊生氣，所以
      說一些比較嚴重的話等語（見本院卷(一)第二一三頁），於甲○○等人被訴案件
      偵查中亦陳稱：因為在二殿餐廳時，在場那些人口氣非常壞，辛○○覺得很沒
      面子，所以有些事是他自己添的等語（見他字一一四○號偵查卷九十一年六月
      六日筆錄）；另證人己○○、丁○○於案發後均證稱當時沒有看到手持刀械之
      人，也沒有聽到有人對告訴人說何恐嚇的話等語，丁○○於原審更證稱：辛○○和癸○○找伊去警局作筆錄，辛○○要伊說有看到刀槍等語（見原審卷(一)第
      二五九頁），徵諸證人丁○○係受辛○○之兄委託到場幫忙，於案發後亦陪同
      告訴人前往警局報案，當無再刻意迴護被告之理；又證人己○○證稱：癸○○
      是有哭著出來說，辛○○得罪庚○○，辛○○說他要貸款一百萬元，還有說要
      拿鐵仔等語（見原審卷(一)第二五六頁），證人丁○○證稱：伊看到癸○○在哭
      ，就問壬○○什麼事，壬○○說沒什麼事，辛○○說話得罪庚○○，丑○○問
      辛○○他說這些話，得罪庚○○要怎麼解決，伊就問辛○○，辛○○說他說錯
      話，要拿土地去貸款一百萬元來解決，當時伊看辛○○與癸○○沒有什麼事等
      語（見原審卷(一)第二五八頁），顯見告訴人辛○○說要貸款一百萬元加送一支
      槍給壬○○，而觸怒庚○○時，證人己○○及丁○○均仍在二殿餐廳內，而其
      等均一致證稱沒有看到人拿西瓜刀拉癸○○出去乙情；另告訴人到二殿餐廳時
      係十六日凌晨五時許，當時己○○已在場陪同，嗣後丁○○亦到場，而證人丁○○於九十年一月八日歸仁分局警訊時證稱：於七點三十分時，伊告訴己○○
      說伊要回去載小孩子，所以就先離開等語（見四四號偵查卷第十六頁），證人
      己○○亦稱：當日伊曾下樓買檳榔，下樓時門是開的，伊於十二月十六日八時
      許離開，下樓時門也是開著的等語（見四四號偵查卷第二八頁、本院卷(二)第三
      三頁），則被告等人如欲以刀、槍脅迫告訴人，或毆打癸○○，豈會讓受告訴
      人辛○○之兄委託到場之丁○○，及與辛○○熟稔之己○○在二殿餐廳久待且
      行動自如，而不擔心其等會報警處理；證人丁○○及己○○如見情事不對勁，
      又豈會逕自離去而不報警求救？再參以告訴人辛○○稱：和庚○○談妥五百萬
      元，是在前往領錢之前約一、二小時，因為要等銀行開門等語（見本院卷(二)第
      二八頁），告訴人癸○○亦稱伊係在辦公室外與辛○○商量要給被告四百萬元
      ，進去辦公室後，因被告庚○○故意裝作聽不清楚，始說要給五百萬元等語，
      則倘若被告等確有以刀槍對告訴人為強暴或威脅之行為，又何須談判二、三小
      時之久，並讓告訴人在辦公室外談判？雖化名證人何真證稱：小馬事後（十七
      日）向丁○○說「被雞仔設計，花了五百萬元」，丁○○找雞仔、石頭發現事
      情嚴重，雞仔可能被拖累，才聯絡小馬談談，十八日一早約在高雄「博愛西餐
      廳」，由丁○○、石頭、雞仔、小馬、癸○○見面後，小馬才說被雷公恐嚇勒
      贖，有亮槍、手下打癸○○兩巴掌，又拿刀威脅要剁她手指等語（見八十九年
      他字第一一四○號偵查卷九十一年六月十九日筆錄），惟證人何真既係聽告訴
  人辛○○之言，上開傳聞之證詞自難逕認與事實相符；此外，本院復查無其他
      證據足資證明案發當日確有人持西瓜刀甚至手槍威脅告訴人，及對於告訴人癸○○恫稱：「一個指頭一百萬元，妳要留幾支」、「如果敢騙，要叫人直接將
      你押到墓場去」等語，自難以告訴人片面且前後不一之指述，遽採為斷罪之基
      礎。
（三）再被告與告訴人談判當日，證人己○○及丁○○亦在二殿餐廳內，庚○○曾要
      辛○○先走，丁○○亦勸辛○○先離去，辛○○因擔心癸○○，而不願離開等
      情，為被告與告訴人不爭之事實，顯見當日告訴人辛○○在二殿餐廳中行動並
      未受到控制；又告訴人辛○○於另案證稱：癸○○沒說要走，伊想她到了現場
      ，就應該知道自己走不掉等語（見本院卷(二)第二四頁），則告訴人癸○○知道
      被騙至二殿餐廳後未嘗試要離去，縱或係因壬○○、庚○○、丑○○等人斥責
      、恐嚇、施壓，內心畏懼所致，惟其既未嘗試離去而不得，即難認被告有剝奪
      告訴人癸○○行動自由之積極行為。是本案既無其他證據佐證被告等確有以刀
      械對告訴人為強暴、脅迫之行為，亦無法認定被告等有積極限制告訴人行動自
      由致告訴人無法離去之情，僅可認定被告壬○○有以言語斥責告訴人癸○○，
      被告丑○○在旁逼問，被告庚○○故作生氣狀，並對告訴人恐嚇稱「我們『鐵
      仔』很多，要相戰也沒關係」等語，被告乙○○與上開姓名年籍不詳之成年男
      子亦故意問被告庚○○是否要將癸○○、辛○○帶出去處理等情，依上開情景
      ，並參酌雙方談判時間歷時約二、三小時，大部分時間證人己○○、丁○○亦
      在二殿餐廳內，告訴人亦未向其等求救，最後係在辦公室外自行討論始同意給
      付四百萬元，又因誤認被告庚○○不滿始追加為五百萬元各節，尚難認被告對
      於告訴人所為恐嚇行為使其等簽發本票，已至使告訴人喪失意思自由，達於不
      能抗拒之程度。
（四）又告訴人癸○○雖曾指稱：領錢之前，庚○○有說「如果敢騙，要叫人直接將
      你押到墓場去，如未拿五百萬元回來，就要殺掉辛○○」云云，惟上開指述並
      無其他證據足佐而難以逕予採認，已如前述；又告訴人癸○○於偵查中亦陳稱
      ：伊去領錢當中並無遭到強暴脅迫，去第一銀行大灣分行拿存摺時是一個人去
      拿，到新樓互助社領錢時，因為數目太大，伊怕領不出錢，所以拜託丙○○一
      起上樓領等語（見一二三九號偵查卷第八二至八三頁、原審卷(一)第二九九頁）
      ，證人即新樓儲蓄互助社職員吳冠諄於本院前審審理時亦證稱：「（問）葉女
      當天的神情？領多少錢？（答）葉女當天沒有笑容，她來的時候先到服務台寫
      單，再至櫃領錢，因為平常他們兄弟姐妺的出入金額都很大，在等本社去調
      錢時，葉女與那個男的還在旁邊聊天」等語（見本院前審卷(二)第一七一頁），
      益難認告訴人癸○○於領錢時有受強暴脅迫至喪失意思自由之程度。再告訴人
      癸○○另稱：伊去領錢時有主動叫辛○○等她等語（見一二三九號偵查卷第八
      二頁背面），倘若辛○○當時有受到行動控制，衡情告訴人當不必另囑辛○○
      等待；而告訴人辛○○於另案證稱：伊想不通，為何癸○○去領錢時，伊想走
      雷公不讓伊走等語（見本院卷(二)第二三頁），復未就庚○○如何不讓伊走為說
      明，亦難認被告等係以辛○○之安危威脅告訴人癸○○，致其無法抗拒而交付
      款項。
（五）綜上，告訴人癸○○與辛○○雖因遭被告等以加害生命之言行恐嚇施壓而簽發
      本票，告訴人癸○○又旋即提領五百萬元交付被告，參諸告訴人除警訊外之嗣
      後供述，及當時丁○○、己○○等人仍在現場，暨告訴人癸○○係於上班時間
      前往金融機構提款，並無異狀等客觀環境，並無積極確實之證據可認告訴人當
      時已喪失意思自由，達到無法抗拒之程度，應僅得認被告等人為牟取不法而藉
      機以加害生命之事恐嚇告訴人癸○○、辛○○，致告訴人癸○○心生畏懼而應
      允交付財物。本件事證明確，被告等犯行均堪以認定。
四、核被告壬○○、庚○○、丑○○、乙○○所為，均係犯刑法第三百四十六條第一
    項之恐嚇取財罪，公訴人認被告等人係犯懲治盜匪條例第五條第一項第一款之意
    圖為自己不法所有，以強暴、脅迫致使不能抗拒而使其交付財物罪，其起訴法條
    尚有未洽，應予變更。被告等四人與共犯丙○○、甲○○、李厚德及另一不詳姓
    名成年男子間，互有犯意聯絡與行為分擔，均為共同正犯。被告等以一共同恐嚇
    行為，取得告訴人癸○○、辛○○二人之財物（本票），侵害二個財產法益，應
    依想像競合犯規定，從一重之恐嚇取得告訴人癸○○財物罪處斷。被告壬○○曾
    於七十九年間因犯盜匪等罪，經法院判決確定後，嗣經臺灣台南地方法院定應執
    行刑為有期徒刑八年十月，嗣經減刑為八年六月確定，於八十六年十二月二十六
    日執行完畢，被告丑○○曾於八十年間因犯盜匪罪，經臺灣台南地方法院判處有
    期徒刑四年確定，於八十五年九月二十五日執行完畢，分別有臺灣台南地方法院
    檢察署刑案資料查註紀錄表及有台灣高等法院被告全國全案紀錄表各二紙附卷可
    按，渠二人於五年內再犯本件有期徒刑以上之罪，均為累犯，應分別依刑法第四
    十七條規定加重其刑。
五、原審以被告等人罪證明確，因予論罪科刑，固非無見，惟查：(一)被告之恐嚇行為
    尚未達到致使告訴人無法抗拒之程度，僅成立恐嚇取財罪，原審未詳予勾稽，認
    被告係犯懲治盜匪條例第五條第一項第一款之強盜罪，核有未合。(二)以自己共同
    犯罪之意思，事先同謀，而由其中一部分人實施犯罪之行為者，均為共同正犯（
    大法官釋字第一０九號解釋參照），另案被告甲○○事前既有共同謀議，事後亦
    有分贓，亦應為共同正犯（共謀共同正犯），另李厚德亦共同參與本案之犯罪行
    為，亦為共犯；故本案共犯除被告及丙○○外，應尚有甲○○、李厚德及另一不
    詳姓名之成年男子等八人；另並無證據顯示吳榮峰於本案亦有犯意聯絡及行為分
    擔；原審認共犯為被告等及另一綽號「阿峰」暨另一不詳姓名之成年男子等合計
    七人，自有違誤。(三)被告乙○○及丙○○係在告訴人癸○○、辛○○被誘至被告
    壬○○經營之前開ＰＵＢ後，始萌不法所有之意圖，共同參與恐嚇財物之行為，
    原審判決認該二被告於庚○○、丑○○等人前往高雄誘騙告訴人二人之前，即有
    共同不法所有之意圖，尚有未合。(四)被告壬○○之家屬於九十一年五月二十一日
    ，被告庚○○、丙○○之家屬於九十一年十月五日，分別與告訴人癸○○成立和
    解，被告壬○○賠償告訴人癸○○二百五十萬元，被告庚○○、丙○○共同賠償
    告訴人癸○○二百五十萬元等情，有和解書影本二紙及富邦銀行台南分行支票一
    紙在卷可稽（見本院前審卷(四)第四十九、五十、第一六至一六四頁），原審未及
    審酌，亦有未洽。被告等四人上訴意旨猶執前詞，否認犯罪，雖不足採，惟原判
    決既有上開可議，自應由本院將原判決關於壬○○、庚○○、丑○○、乙○○部
    分撤銷改判。爰審酌被告均有不良前科，素行尚非良好，且均係輕壯之人，竟不
    思以正當途徑獲致金錢，以支應生活花費，反藉詞以恐嚇之方法獲取財物花用，
    惡性非輕，雖被告壬○○及被告庚○○、丙○○分別賠償告訴人癸○○各二百五
    十萬元（被告庚○○、丙○○合計賠償二百五十萬元），稍填補告訴人癸○○之
    損失，被告壬○○於本院審理時，坦承大部分犯行，並配合臺灣台南地方法院檢
    察署檢察官偵查，而追出共犯甲○○、李厚德，顯有具體悔改之意，犯罪態度尚
    稱良好，被告庚○○、丑○○亦坦承部分犯行，犯罪後態度尚可，被告乙○○則
    否認犯罪，犯罪後態度不佳，難認有悔改之意，惟參酌被告壬○○與告訴人癸○○原以兄妹相稱，卻因告訴人癸○○未給應允之紅包，即煽動其餘被告犯罪，被
    告壬○○、庚○○係首謀且分得贓款之人，應負較重之責任，被告丑○○則全程
    參與，責任亦非輕，被告乙○○參與部分行為，情節較輕等一切情狀，而分別量
    處如主文第二項所示之刑，以資懲儆。
六、另公訴人補充起訴理由書意旨以被告庚○○等將告訴人辛○○擄為人質，而由被
    告丑○○、丙○○及另一不詳姓名男子共同押告訴人癸○○前往新樓儲蓄互助社
    領款，並威脅不配合取款，即將殺告訴人辛○○及癸○○，於告訴人領得五百萬
    元後，被告等始將告訴人辛○○、癸○○釋放，因認被告等就此部分犯行，另涉
    有刑法第三百四十七條第一項之擄人勒贖罪嫌云云。按刑法第三百四十七條第一
    項之擄人勒贖罪，係以不法所有之意思而施強暴、脅迫，擄掠被害人脫離其原在
    處所，使喪失行動自由，而移置於自己實力支配之下，藉以向被害人或其關係人
    勒索財物為成立要件，即於勒索取財之前，先有擄人之行為，始足當之；本件告
    訴人二人係受被告等誘騙而前往上開ＰＵＢ，並非被告等所擄掠前往；另告訴人
    癸○○前往領款，係履行先前遭被告恐嚇而答應給付五百萬元所為，且並無證據
    顯示告訴人辛○○之行動自由受到限制、生命安危受到威脅，核與刑法第三百四
    十七條第一項擄人勒贖罪之要件，尚有未合，自不成立該罪，惟因公訴人認此部
    分與前揭判決有罪之加重強盜之事實，具有牽連犯之裁判上一罪之關係，爰不另
    為無罪之諭知，併予明。
七、公訴人補充起訴理由書意旨復以：(一)被告壬○○於本案後續偵查中，坦承犯行，
    並供出主使者甲○○，請依證人保護法第十四條規定減輕其刑。(二)被告壬○○因
    懾於共犯甲○○之父親在台南地區黑道勢力，以及被告庚○○之威勢，事發演變
    成暴力擄人之情節無法控制，復不敢坦承實情，其情可憫，事後已坦承犯罪，顯
    有悔意，並已返還勒贖所得，請依刑法第五十七條、五十九條規定，酌量減輕其
    刑等語。惟按證人保護法第十四條第一項規定：「第二條所列刑事案件之被告或
    犯罪嫌疑人，於偵查中供述與該案案情有重要關係之待證事項或其他共犯之犯罪
    事證，因而使檢察官得以追訴該案之其他共犯者，以經檢察官事先同意者為限，
    就其因供述所涉之犯罪，減輕或免除其刑。」本案被告壬○○所犯雖係證人保護
    法第二條第一款罪，且經檢察官事先同意為該法保護之證人，然被告壬○○所犯
    上開恐嚇取財罪，業經檢察官偵查終結提起公訴，現於本院審理中，被告於本院
    前審審理時始供出其他共犯，雖經檢察官於另案偵查共犯甲○○犯罪借提訊問時
    ，供述與本案案情有重要關係之待證事項及共犯甲○○等人，然究非於本案偵查
    中之供述，核與前開法條規定須於「偵查中供述」之要件不符，自難依上開法條
    規定減輕其刑，公訴人此部分之請求於法未合，附予明。另查被告壬○○所犯
    並非刑法第三百四十七條第一項之擄人勒贖既遂罪，業如前述，又有罪之判決書
    ，科刑時應審酌刑法第五十七條所列各款情形，刑事訴訟法第三百十條第三款亦
    定有明文，本院就被告壬○○所犯恐嚇取財罪，於科刑時業已審酌刑法五十七條
    所列各款情形，而量處被告壬○○有期徒刑四年，俱如前所述，是本院科刑時自
    應依職權審酌刑法第五十七條各款所列情形，要不待檢察官聲請。再按刑法第五
    十九條規定：「犯罪之情狀可憫恕者，得酌量減輕其刑。」必須犯罪另有特殊之
    原因及與環境等等，在客觀上足以引起一般同情，認為即予宣告法定低度刑期，
    猶嫌過重者，始有其適用（最高法院四十五年台上字第一一六五號、五十一年台
    上字第八九九號判例參照），本案被告壬○○年輕力壯，不思從正途以取得財物
    ，雖因告訴人癸○○原答應於離婚事件辦成之後，給予一個紅包，非但未給予甚
    而有中傷之情事，然亦應循正當法律途徑解決，乃其不此之為，竟夥同多人，以
    縝密計劃將告訴人癸○○、辛○○誘騙至台南其經營之二殿餐廳，以恐嚇行為使
    告訴人癸○○交付五百萬元之巨款，渠等上開行為顯無何可憐憫之處，且被告壬○○前已有盜匪前科，業如前述，仍不知警惕，再犯本案，且依其犯罪情狀，並
    無特殊之原因與環境所造成，在客觀上亦不足以引起一般同情可言，公訴人此部
    分之請求，亦與法律規定不符，無法准許，併予明。
據上論結，應依刑事訴訟法第三百六十九條第一項前段、第三百六十四條、第二百九
十九條第一項前段、第三百條，刑法第三百四十六條第一項、第二十八條、第五十五
條、第四十七條，罰金罰鍰提高標準條例第一項前段，判決如主文。
本案經檢察官曾顯智到庭執行職務。
中    華    民    國      九十二      年      七      月        八      日
                                  臺灣高等法院臺南分院刑事第二庭
                                      審判長法官  黃    崑    宗
                                            法官  董    武    全
                                            法官  葉    居    正
右正本證明與原本無異。
如不服本判決，應於判決送達後十日內向本院提出上訴狀，其未敘述理由者並應於提
出上訴狀後十日內向本院補提理由書（應附繕本)。
                                      法院書記官  陳    嘉    琍
中    華    民    國      九十二      年      七      月      十七      日
附錄：本判決論罪科刑法條
刑法第三百四十六條第一項
 (單純恐嚇罪)
意圖為自己或第三人不法之所有，以恐嚇使人將本人或第三人之物交付者，處六月以
上五年以下有期徒刑，得併科一千元以下罰金。


司法院資訊處製作；財團法人民間司法改革基金會備份。
